【裁判字號】    92,上訴,735
【裁判日期】    920528
【裁判案由】    誣告等
【裁判全文】
臺灣高等法院高雄分院刑事判決          九十二年度上訴字第七三五號
    上  訴  人
    即  自訴人  丙○○
    被      告  甲○○
右上訴人因被告誣告等案件，不服臺灣高雄地方法院九十一年度自字第四四四號中華
民國九十二年三月二十四日第一審判決，提起上訴，本院判決如左：
      主      文
上訴駁回。
      理      由
一、自訴意旨略稱：被告甲○○前為高雄市政府警察局刑警大隊偵二隊第六分隊警員
    ，於民國八十七年九月十一日，承辦自訴人所涉嫌之違反槍砲彈藥刀械管制條例
    案件，為圖績效，竟利用職務之便，偽造自訴人於該案中之指紋，並湮滅該案中
    之紙條，復加以偽造，其後使用偽造之證據送交法院，充當該案證物，導致法院
    因該證物而為錯誤判決。因認被告涉有誣告及湮滅證據罪嫌云云。
二、按同一案件經檢察官偵查終結者，不得再行自訴。不得提起自訴而提起者，應諭
    知不受理之判決，八十九年二月九日修正公布前之刑事訴訟法第三百二十三條第
    一項，現行刑事訴訟法第三百三十四條分別定有乙文。此所謂終結偵查，係指該
    案件業經檢察官合法終結偵查程序，依其偵查之結果，已為起訴或不起訴處分而
    言（參照最高法院七十一年度台上字第七七六０號判例）。又其立法目的，顯然
    在於限制自訴，一方面藉以防杜同一案件之重複起訴，俾免被告罹於雙重危險，
    另方面藉以防止同一案件既經不起訴復遭自訴，俾免訴訟結果發生矛盾。又公訴
    與自訴，就單一性案件之事實而言，俱有一部起訴效力及於全部之適用，故此所
    謂同一案件，雖指同一被告之同一事實，但所謂同一事實，應包括在裁判上具有
    單一性不可分關係之事實上一罪及法律上一罪之全部事實，只須自訴之後案與檢
    察官偵結之前案各所涉及之全部事實，從形式上觀察，如皆成罪，具有裁判上不
    可分之一罪關係，而前後二案之事實有部分相同時，即屬同一案件，而有本條項
    之適用，初不因前後案罪名有所差異或多寡不一，亦不因前案終結之不起訴處分
    已否確定，而受影響（參照最高法院八十七年度台上字第一二二七號判決）。
三、經查
  (一)自訴人前於八十七年十一月七日，曾向台灣高雄地方法院檢察署提出對被告之
    職、誣告等告訴，其告訴意旨略為：自訴人於八十七年九月十一日，因涉嫌違反
    槍砲彈藥刀械管制條例案件，遭被告等多位高雄市政府警察局刑警大隊偵二隊第
    六分隊警員約談到案，遭被告等多位警員意圖取供，而施以暴力毆打自訴人，致
    自訴人身心受到極大傷害云云。嗣經該審檢察官偵查終結，認自訴人於八十七年
    九月十一日入台灣看守所時，在入所在押登記簿上，並未記載遭被告刑求，且在
    偵查中，又有矛盾之陳述，此外，復查無其他積極證據足資認定被告確有職犯
    行，遂於八十八年六月十三日，以八十八年度偵字第一五二八號予以不起訴處分
    ，此有該不起訴處分書附卷可稽。
  (二)自訴人復於八十八年七月十四日提起自訴，仍以被告於八十七年九月十一日，意
    圖取供，刑求自訴人，取得自訴人不實之自白，而造成自訴人身體及精神上重大
    傷害，使法院刑事判決有事實錯誤，因認被告涉有職及傷害罪嫌云云。嗣經原
    審法院認為其自訴之犯罪事實與前揭告訴之犯罪事實係屬同一，而於九十一年一
    月二十九日，以九十年度自更二字第一號判決不受理，並經本院於九十一年六月
    二十日，以九十一年度上訴字第四八八號持相同理由駁回自訴人之上訴，此有上
    開刑事判決二份在卷足憑。
  (三)自訴人前揭告訴，雖僅主張被告意圖取供而對其刑求云云，但衡以其於該告訴中
    ，復認被告構成刑法第一百六十九條誣告罪嫌，且於前揭自訴中，又主張被告對
    其刑求，取得其不實之自白，因認被告涉有刑法第一百六十九條誣告罪嫌等情，
    顯見自訴人於前揭告訴之犯罪事實，除主張被告對其刑求外，尚主張被告因此取
    得其不實自白之事實，故自訴人始會於前揭告訴中，認為被告涉有刑法第一百六
    十九條誣告罪嫌。又就自訴人所提之前揭告訴，檢察官固僅以不能證乙被告職
    犯行而為不起訴處分，但檢察官既係認為不能證乙被告有刑求自訴人之事實，故
    為不起訴處分，當亦係認定被告並無因刑求而取得自訴人不實自白之事實甚乙，
    且檢察官既係就自訴人之告訴事實均為不起訴處分，則其不起訴處分之範圍當係
    包括自訴人告訴被告以刑求取得其不實自白之部分。
  (四)自訴人提起本件自訴，係主張被告於承辦前揭自訴人違反槍砲彈藥刀械管制條例
    案件過程中，利用職務之便，偽造自訴人於該案中之指紋，並湮滅該案中之紙條
    ，復加以偽造，其後使用偽造之證據迭交法院，充當該案證物，導致法院因該證
    物而為錯誤判決，因認被告涉有誣告及湮滅證據罪嫌等語。經查自訴人於前揭案
    件中，主張被告因刑求取得其不實自白，涉犯刑法第一百六十九條第二項誣告罪
    嫌，業經檢察官不起訴處分與法院判決不受理在案，已如前述。自訴人復於本案
    主張被告另有偽造指紋、紙條等之犯罪事實，則被告所為，亦係涉犯刑法第一百
    六十九條第二項誣告罪嫌。被告於前揭案件及本案中所涉犯之前後二誣告行為，
    應均係基於意圖使自訴人於前揭槍砲案件中，受刑事處分之單一犯意接續所為，
    是自訴人於本案主張被告誣告之犯罪事實，與前揭案件中之誣告事實，從形式上
    觀察，如皆成罪，即具有接續犯之實質上一罪關係，當屬同一案件無疑。自訴人
    於本案另主張被告湮滅紙條一事，應係構成刑法第一百六十五條湮滅刑事證據罪
    ，但此乃係被告為遂行其偽造該紙條之目的所為，該罪即與被告所犯之上開刑法
    第一百六十九條第二項誣告罪具有方法結果之牽連關係，從形式上觀察，如皆成
    罪，即具有牽連犯之裁判上一罪關係，亦屬同一案件無疑。
  (五)綜上所述，本件自訴之後案與前揭檢察官偵結之前案各所涉及之全部事實，從形
    式上觀察，如皆成罪，即具有裁判上不可分之一罪關係，應屬同一案件甚乙。又
    前案既早經檢察官於八十八年六月十三日，以八十八年度偵字第一五二八號不起
    訴處分確定在案。揆諸前揭八十九年二月九日修正公布前之刑事訴訟法第三百二
    十三條第一項規定，該案既經偵查終結，自訴人當不得就屬於同一案件之犯罪事
    實再提起自訴。其就屬同一案件之犯罪事實再提起本件自訴，依刑事訴訟法第三
    百三十四條規定，即應諭知不受理之判決。
四、原審因適用刑事訴訟法第三百三十四條、第三百四十三條、第三百零七條，不經
    言詞辯論，諭知自訴不受理，為無不合。自訴人上訴意旨，仍執陳詞，以其後案
    之自訴範圍與前案之告訴範圍有所不同，指摘原判決不當，核無理由，爰不經言
    詞辯論，逕予駁回。
五、據上論斷，應依刑事訴訟法第三百六十八條、第三百七十二條，判決如主文。
中    華    民    國     九十二     年       五       月     二十八     日
                              臺灣高等法院高雄分院刑事第二庭
                                  審判長法官  林正雄
                                        法官  黃壽燕
                                        法官  謝靜雯
右正本證乙與原本無異。
被告不得上訴。
自訴人如不服本判決應於收受本判決後十日內向本院提出上訴書狀，其未述上訴理
由者，並得於提起上訴後十日內向本院補提理由書狀（均須按他造當事人之人數附繕
本)「切勿逕送上級法院」。
                                      書記官  陳靖華
中    華    民    國     九十二     年       五       月     二十九     日
                                                                   Ａ


司法院資訊處製作；財團法人民間司法改革基金會備份。
